【裁判字號】    99,台上,6691
【裁判日期】    991028
【裁判案由】    違反槍砲彈藥刀械管制條例等罪
【裁判全文】
最高法院刑事判決            九十九年度台上字第六六九一號
上  訴  人  甲○○
            乙○○
上 列一 人
選任辯護人 王炳輝律師
           曾錦源律師
上列上訴人等因違反槍砲彈藥刀械管制條例等罪案件，不服台灣
高等法院台中分院中華民國九十八年三月十九日第二審判決（九
十八年度上訴字第二０三號，起訴案號：台灣彰化地方法院檢察
署九十六年度偵字第四五五一、五七五九號），提起上訴，本院
判決如下：
    主  文
原判決關於甲○○、乙○○未經許可持有空氣槍部分均撤銷，發
回台灣高等法院台中分院。
其他上訴駁回。
    理  由
一、撤銷發回（即甲○○、乙○○未經許可持有空氣槍）部分：
本件原判決撤銷第一審關於上訴人甲○○、乙○○未經許可持有
空氣槍部分之科刑判決，改判仍論處其二人未經許可持有空氣槍
罪刑〔甲○○處有期徒刑三年二月，併科罰金新台幣（下同）一
萬元，罰金如易服勞役，以一千元折算一日；乙○○處有期徒刑
三年六月，併科罰金十萬元，罰金如易服勞役，以一千元折算一
日。並分別為相關沒收之宣告〕；固非無見。
惟查（一）甲○○部分：被告之自白，不得作為有罪判決之唯一
證據，仍應調查其他必要之證據，以察其是否與事實相符，刑事
訴訟法第一百五十六條第二項定有明文。此係為避免過分偏重自
白，有害於真實發見及人權保障；縱使被告之自白係出於其自由
意志，然而，若別無其他補強證據足以擔保該項自白與事實相符
者，仍不得單憑該項自白而為被告不利之認定。原判決事實欄一
記載：甲○○於民國九十六年三月九日取回如原判決附表１編號
２所示之空氣槍（下稱「甲槍」）後，於當日即在其住處以甲槍
試射，造成貫穿鐵質垃圾筒之結果，顯足以穿透人體皮肉層；甲
○○明知甲槍已成為具有殺傷力之空氣槍，竟未經許可予以持有
等情（見原判決正本第二頁第九至十二行）。但理由欄對於甲○
○係持甲槍試射鐵質垃圾筒而知悉甲槍具有殺傷力一節，僅說明
：「甲○○於警詢、檢察官偵查中及原審（指第一審）審理中既
先後自承：購買時曾在店內試射甲槍，後在住處試射時，造成貫
穿鐵質垃圾筒之結果，於查獲當日，又持以射擊鴿子等語，顯見
其曾數度用槍，難認對於殺傷力之有無渾然不知」（見原判決正
本第四頁倒數第七至十二行）；似僅以甲○○之自白作為認定其
明知甲槍具有殺傷力之唯一證據，此部分證據法則之適用顯有不
當。（二）乙○○部分：原判決事實欄二僅記載：「乙○○…熟
習槍枝構造、性能。其於九十六年二月間某日，向…成年男子『
通米』購得如（原判決）附表２所示之空氣槍九把，並取出其中
一把試射，發見射擊力道顯逾其平日所販賣之合法玩具槍，竟仍
未經許可，予以持有」等情（見原判決正本第二頁倒數第三至九
行）。就乙○○是否知悉原判決附表２所示之九把空氣槍具有殺
傷力一事，並未明白認定，詳細記載，致此部分之事實尚欠明確
，本院尚無從對原判決論乙○○以未經許可持有空氣槍罪部分，
有關法律之適用是否適當為判斷，已有未洽。又原判決於理由欄
對此於認定事實有重要關係之事項並未說明審認，併有判決理由
不備之違法。甲○○、乙○○之上訴意旨分別指摘原判決關於其
二人未經許可持有空氣槍部分違背法令，非全無理由。應認原判
決關於甲○○、乙○○未經許可持有空氣槍部分，俱有撤銷發回
更審之原因。
二、駁回（即乙○○被訴未經許可販賣空氣槍）部分：
按上訴得對於判決之一部為之，未聲明為一部者，視為全部上訴
，刑事訴訟法第三百四十八條第一項定有明文。查乙○○不服原
判決，於九十八年四月六日提起第三審上訴，其上訴狀內未聲明
僅對於原判決關於其未經許可持有空氣槍部分提起上訴，應視為
對於原判決關於其被訴未經許可販賣空氣槍部分亦提起上訴。惟
被告之上訴，以受有不利益之判決，為求自己利益起見請求救濟
者，始得為之，要無許其為自己不利益上訴之理。本件乙○○被
訴涉犯槍砲彈藥刀械管制條例第八條第一項之未經許可販賣空氣
槍罪嫌部分，經原判決維持第一審諭知乙○○此部分無罪之判決
，駁回檢察官就此部分在第二審之上訴。則乙○○對原判決關於
諭知其無罪之未經許可販賣空氣槍部分上訴，顯係為自己不利益
提起上訴，自為法所不許，予以駁回。
據上論結，應依刑事訴訟法第三百九十五條前段、第三百九十七
條、第四百零一條，判決如主文。
中    華    民    國  九十九  年    十    月  二十八  日
                      最高法院刑事第七庭
                          審判長法官  林  永  茂
                                法官  蘇  振  堂
                                法官  林  立  華
                                法官  蔡  國  在
                                法官  陳  春  秋
本件正本證明與原本無異
                                      書  記  官
中    華    民    國  九十九  年   十一   月    一    日
                                                      Ｅ

司法院資訊處製作；財團法人民間司法改革基金會備份。
